臺灣臺北地方法院民事判決　　　　　　　 94年度建字第159號
原　　　告　台超金屬工程有限公司
法定代理人　葉金富
訴訟代理人　邱淑美
　　　　　　蔡志雄律師
被　　　告　中國石油股份有限公司
法定代理人　郭進財
訴訟代理人　李新興律師
上列當事人間損害賠償事件，本院於中華民國94年9月14日言詞
辯論終結，判決如下：
    主      文
原告之訴及假執行之聲請均駁回。
訴訟費用由原告負擔。
    事實及理由
一、原告起訴主張：兩造於民國91年10月30日簽訂工程案號為
    MBA0000000之工程採購合約（下稱系爭合約），由原告負責
    多角化事業室代辦桃廠沙崙油庫S612、S606油槽塗裝工作（
    下稱系爭工程）。又依據系爭合約第21條第4項第1款規定「
    因非可歸責於廠商之情形，本公司通知廠商部分或全部暫停
    執行，暫停執行期間連續逾6個月者，廠商得公司本公司終
    止或解除部分或全部契約。」，同條項第3款並規定「廠商
    中止本契約時，對已施工部分由本公司依實際施工情形點驗
    後，依工程單價明細表核實付款，本公司並得補償廠商因此
    而增加之必要費用，惟不包括所失利益。」。兩造自簽訂系
    爭合約後，超過6個月均未施工，原告因而於92年4月28日致
    函被告解除契約，並經被告於92年5月9日函覆同意原告解除
    契約。原告於系爭工程契約得標後，為履行契約，遂向訴外
    人勁力幫機械有限公司訂購引擎水冷式超高壓清洗設備一台
    ，售價稅為新台幣（下同）5,800,001元，惟該引擎冷式超
    高壓清洗設備一台從未使用即已解除契約，且因油槽塗裝工
    程契約之特殊性，台灣僅少數廠商有此需求使用如原告所購
    磅數之機器，惟有需求購買者又多已有機器而無庸再行購買
    ，導致原告脫手困難，售價一落千丈，最終係以3,465,000
    元售予訴外人育晟營造有限公司，因此，原告因前揭工程契
    約解除，受有2,335,001元之損害，被告自應依據前揭工程
    契約第21條第4項第3款之規定，補償原告因此而增加之必要
    費用。並聲明：(一)被告應給付原告新台幣（下同）2,335,00
    1元，並自本起訴狀繕本送達之翌日起至清償日止按年息5%
    計算之利息；(二)願供擔保，請准宣告假執行。
二、被告則以：系爭工程須於S612、S606該二座油槽之清洗工作
    完工驗收後，始能開始工作。本件因S612、S606油槽清洗工
    作之承攬商施工嚴重落後，迄92年4月間仍未完成驗收，以
    致系爭工程，被告亦未能通知原告開工。經原告來函表示來
    函表示解除系爭合約並請領履約保證金、差額保證金，被告
    亦函覆同意解約，並由原告申請領回其依約繳交之履約保證
    金及差額保證金。系爭合約第21條第4項第3款規定，僅適用
    於廠商依同條項第1款規定終止契約之情形。而本件係兩造
    合意解除契約，自不適用同條項第3款之規定。況，本件被
    告既未通知「開工」，亦未「通知暫停執行」工作，自無依
    第21條第4項第3款規定之適用。退步言之，即便原告請求權
    成立時，原告亦未能證明其受有購置及出售「引擎冷水式超
    高壓清洗設備」之價差損失，故原告提起本件訴訟，自屬無
    據等語，資為抗辯。並聲明：(一)如主文第1項所示；(二)如受
    不利判決，願供擔保請准宣告免為假執行。
三、本件兩造不爭執事項：
（一）兩造於91年10月30日簽訂系爭合約，由原告承攬系爭工程
      。依據系爭合約第8條第1項規定，廠商（即原告）應於本
      公司（即被告）通知之開工日開工，自開工日起S606油槽
      施工期限110工作天、S612油槽施工期限130工作天，分別
      報開工，分別計算工期。系爭契約之S612、S606油槽塗裝
      工作，必須在該二座油槽之清洗工作完工驗收後，始能開
      始工作。因S612、S606油槽清洗工作之承攬商施工嚴重落
      後，迄92年4月間仍未完成驗收，以致系爭契約之塗裝工
      作無法進行施工，被告亦未能通知原告開工，原告亦未開
      始施作系爭工程。
（二）原告於92年4月28日去來函向被告表示：「貴公司工程發
      包案號：MBA0000000號，自決標契約生效日至今已逾6個
      月，不符公共利益，因此本公司決定解除工程契約，請貴
      公司有關單位協辦請領履約金及差額保證金等事宜。」。
      被告則於92月5月9日函覆表示：「貴公司承攬本事業部『
      多角化事業室代辦桃廠沙崙油庫S612、S6 06二座油槽塗
      裝工作』（案號：MBA0000000），因簽約後6個月內未施
      工，函請解除本契約及請領履約保證金、差額保證金等乙
      節，同意辦理，請查照。」。
（三）系爭契約解除後，原告依約繳交之履約保證金及差額保證
      金，均由原告申請領回在案。
四、兩造之爭點及論述：
    按系爭合約第21條第4項第1款規定「因非可歸責於廠商之情
    形，本公司通知廠商部分或全部暫停執行（政府機關之規定
    或通告除外），暫停執行期間連續逾6個月者，廠商得公司
    本公司終止或解除部分或全部契約。廠商應於上述情事發生
    且仍於暫時停止執行之期間內以書面通知本公司終止本契約
    ，否則一經復工則喪失終止權，暫時執行期間重新起算，並
    應繼續履行本契約」。又同條項第3款並規定「廠商中止本
    契約時，對已施工部分由本公司依實際施工情形點驗後，依
    工程單價明細表核實付款，本公司並得補償廠商因此而增加
    之必要費用，惟不包括所失利益。」。原告主張兩造自簽訂
    契約後，超過6個月均未施工，其自得依據前開約款訴請被
    告給付其因承攬系爭所購入及售出機器價差之損害等語，被
    告否認本件有該當於系爭合約第21條第4項之情事，並以前
    揭情詞置辯。故本件之爭點厥為：原告是否得以被告自簽約
    後逾6個月並未通知開工，而適用系爭契約第21 條第4項第3
    款規定訴請被告賠償其因此而應加之必要費用。經查：
（一）本件被告未通知開工，並無該款之適用：
      系爭合約第21條第4項第1款所定廠商終止合約之事由，係
      指「因非可歸責於廠商之情形，本公司『通知』廠商部分
      或全部『暫停』執行，暫停執行期間連續逾6個月者」，
      可知該條規範者係應指原告於開工後，經被告通知需暫時
      停止施作而達6個月時，原告方取得約定終止或解除契約
      之權限。惟按系爭合約第8條第1項關於履約期限之規定，
      並非明定一特定日期，而係由被告通知之開工日開工，並
      自開工日起S606油槽施工期限110工作天、S612油槽施工
      期限130工作天，分別報開工，分別計算工期。本件被告
      既尚未通知原告開工，原告亦未開始執行工作，自與系爭
      合約第21條第4項第1款所定原告得片面主張終止或解除契
      約之規定有間，亦無同條項第3款規定之適用。
（二）系爭契約經兩造合意解除，原告請求賠償損害，核屬無據
      ：
      系爭合約第21條規範「契約終止解除及暫停執行」，其中
      第1項係規範可歸責於原告之事由致被告終止或解除契約
      之情事；第2項係規範不可歸責於雙方之事由而被告得終
      止或解除契約之事由；至於第4項則規範可歸責於被告之
      事由，致原告得終止或解除契約之情事。足見，系爭第21
      條係規範契約當事人一造得依約終止或解除契約之情事，
      並不包括兩造合意解除契約之情事。查，本件原告並無系
      爭合約第21條第4項第1款所訂之解除契約之事由已如前述
      ，然其去函向被告表示欲解除契約，核屬解除契約之要約
      ，經被告92年5月9日覆函同意為承諾後，始發生合意解除
      契約之效力。而契約之合意解除為契約行為，被告業依兩
      造解除契約之約定，由原告申請領回履約保證金及差額保
      證金，原告另行請求賠償損害，自屬無據。且本件既由兩
      造合意解除契約，既非被告依合約第21條第4項第1款規定
      終止契約之情形，自不適用同條項第3款之規定。
（三）綜上所述，系爭契約經兩造合意解除，原告主張依據系爭
      合約第21條第4項第3款規定訴請被告其購入及售出機器之
      價差，即屬無據，應予駁回。又原告受敗訴判決，其假執
      行之聲請即失所依據，應併予駁回。
五、因本件事證已臻明確，兩造其餘主張陳述及所提之證據，經
    本院斟酌後，認與判決結果不生影響，均毋庸再予論述，附
    此敘明。
六、訴訟費用負擔之依據：民事訴訟法第78條。
中　　華　　民　　國　　94　　年　　9 　　月　　30　　日
                      民事第四庭    法　官　黃柄縉
以上正本，係照原本作成。
如對本判決上訴，須於判決送達後20日內向本院提出上訴狀
中　　華　　民　　國　　94　　年　　9 　　月　　30　　日
                                    書記官　楊湘雯
